【裁判字號】    99,交易,121
【裁判日期】    991206
【裁判案由】    過失傷害
【裁判全文】
臺灣花蓮地方法院刑事判決             99年度交易字第121號
公  訴  人  臺灣花蓮地方法院檢察署檢察官
被      告  黃宏文
上列被告因過失傷害案件，經檢察官提起公訴（99年度偵字第41
07號），被告於準備程序中就被訴事實為有罪之陳述，經本院裁
定進行簡式審判程序，判決如下：
    主  文
黃宏文犯過失傷害罪，處拘役伍拾伍日，如易科罰金，以新臺幣
壹仟元折算壹日。
    事  實
一、黃宏文於民國99年4月9日上午8時許，駕駛車牌號碼 2300─
    KJ號自用小客車，沿花蓮縣吉安鄉○○路 ○段由南往北方向
    行駛，行經中央路 3段與中原路有燈光號誌之交岔路口時，
    已知其行進方向之行車管制號誌已轉換為黃燈，應可推知其
    由南往北方向之行車管制號誌隨時可能由黃燈轉換為紅燈，
    將喪失通行權，而依當時天候晴、日間自然光線、柏油路面
    乾燥、無缺陷、無障礙物，並無不能注意之情事，竟疏未注
    意，貿然搶黃燈號誌進入路口，於其前車輪甫越過斑馬線時
    ，適黃春榮駕騎車牌號碼AP7－660號機車，沿吉安鄉○○路
    ○ 段由東往西方向行駛至該交岔路口，未遵守道路交通號誌
    之指示，於中原路東往西行向號誌為紅燈尚未轉變為綠燈前
    ，貿然闖越紅燈由中原路左轉中央路3段，二車於中央路3段
    路口前斑馬線處發生碰撞，致黃春榮人車倒地，受有左側股
    骨折並肘關節脫臼、右膝及額頭撕裂傷等傷害。黃宏文於肇
    事後，於花蓮縣警察局吉安分局警員據報前往現場處理時在
    場，並當場承認為肇事者而自首接受裁判。
二、案經黃春榮訴由花蓮縣警察局吉安分局報請臺灣花蓮地方法
    院檢察署檢察官偵查起訴。
    理  由
一、認定犯罪事實之證據及理由：
  (一)被告於99年4月9日上午8時許駕駛車牌號碼 2300─KJ號自用
    小客車，沿花蓮縣吉安鄉○○路 ○段由南往北方向行駛，行
    經中央路 3段與中原路設有紅、黃、綠三色圓形燈光號誌之
    交岔路口時，貿然搶黃燈號誌進入路口，於其前車輪甫越過
    斑馬線前，與告訴人所駕騎沿吉安鄉○○路 ○段由東往西方
    向行駛至該交岔路口左轉中央路3段之車牌號碼AP7－660 號
    機車發生碰撞，告訴人因而受有左側股骨折並肘關節脫臼、
    右膝及額頭撕裂傷等傷害之事實，業據被告於警詢、偵查中
    及本院準備程序、審理時坦承不諱，並有花蓮縣警察局吉安
    分局製作之道路交通事故調查報告表、現場圖、交通事故現
    場暨車損照片及告訴人受有前揭傷害之財團法人佛教慈濟綜
    合醫院診斷證明書1紙在卷可稽。
  (二)本件肇事地點花蓮縣吉安鄉○○路 ○段與中原路之交岔路口
    設有紅、黃、綠三色圓形燈光號誌，有現場照片可參。於99
    年4月9日8時04分47秒至5分5秒時，中央路3段行向有車輛行
    駛，而中原路行向之車輛均停止為停等狀態，可徵此時中央
    路 3段南北行向之號誌為綠燈，中原路東西形象之號誌為紅
    燈，惟此時告訴人駕騎機車行駛進入路口，左轉往中央路 3
    段車道方向行駛；於 8時05分06秒時，中原路行向之車輛均
    仍停止尚在停等狀態，告訴人駕騎機車已左轉駛過路口中央
    到達中央路3段車道斑馬線前；至8時05分07秒，中央路由北
    往南方向車道之車輛已停止為停等狀態，被告駕駛自用小客
    車於中央路由南往北方向出現進入路口，於前輪越過斑馬線
    時其車頭撞擊告訴人駕騎之機車左側後輪部位，告訴人人車
    向監視畫面右側彈飛，告訴人彈至交岔路口接近中心處，機
    車則彈向監視畫面之外，當時中央路 3段南北行向及中原路
    東西行向之其他車輛均尚停止為停等狀態，可徵此時中原路
    行向之號誌仍為紅燈尚未轉變為綠燈等情，有被告提出之該
    交岔路口監視錄影光碟暨翻拍照片，並經台灣花蓮地方法院
    檢察署勘驗製有勘驗筆錄在卷可稽（見99年度核交字第1042
    號卷）。是被告駕駛汽車由南往北行駛至該交岔路口搶黃燈
    號誌進入路口，於其前車輪甫越過斑馬線前，與沿吉安鄉○
    ○路 ○段由東往西方向行駛至該交岔路口，闖紅燈左轉中央
    路3段之告訴人所駕騎機車發生碰撞之事實，可堪認定。
  (三)按汽車行駛時，駕駛人應注意車前狀況，並隨時採取必要之
    安全措施；又汽車行駛至交岔路口時，其行進應遵守燈光號
    誌；而圓形黃燈用以警告車輛駕駛人及行人，表示紅色燈號
    即將顯示，屆時將失去通行路權；道路交通安全規則第94條
    第3項、第102條第1項第1款及道路交通標誌標線號誌設置規
    則第206條第4款分別定有明文。查被告駕駛汽車行駛至設有
    燈光號誌之交岔路口，明知其行進方向之行車管制號誌已轉
    換為黃燈，應可推知其行向之行車管制號誌隨時可能由黃燈
    轉換為紅燈，被告將喪失通行權，於此情況下，被告本當暫
    停於停止線外等待，詎被告仍搶越黃燈直行進入交岔路口，
    則被告自應提高警覺，特別注意車前狀況，是否有車輛於行
    車管制號誌轉換前或即將轉換之際通過路口，而應加以閃避
    ，以避免交通事故之發生；而當時情況為天候晴、有日間自
    然光線，路面乾燥、無缺陷、無障礙物且視距良好（詳道路
    交通事故調查報告表），並無不能注意之情形，被告竟疏未
    注意車前狀況，貿然駕駛汽車直行欲通過該交叉路口，而與
    闖紅燈之告訴人撞擊，致發生本件交通事故，被告自有過失
    甚明。而告訴人駕騎機車行駛至設有號誌之交岔路口不遵守
    燈光號誌之指示而闖越紅燈，雖亦與有過失，惟告訴人之過
    失仍無解於被告過失責任之認定。被告上開過失行為致生告
    訴人傷害之結果，被告之過失行為與告訴人之傷害間，自有
    相當因果關係。
  (四)綜上所述，本件事證明確，被告過失傷害犯行洵堪認定，應
    依法論科。
二、論罪科刑：
    核被告黃宏文所為，係犯刑法第284條第1項前段之過失傷害
    罪。被告於肇事後，在未為任何有偵查犯罪職權之公務員知
    其犯罪前，向前來現場處理事故之警員表明承認其為肇事人
    ，有花蓮縣警察局道路交通事故肇事人自首情形紀錄表在卷
    可按（見警卷第9頁），符合自首之要件，爰依刑法第 62條
    前段之規定減輕其刑。爰審酌被告搶越黃燈，又疏未注意車
    前狀況之過失程度、智識程度、生活狀況，犯後坦承犯行，
    迄今尚未與告訴人就民事賠償達成和解，惟被害人未遵守交
    通號誌，與有過失之程度非輕等一切情狀，量處如主文所示
    之刑，並諭知易科罰金之折算標準，以示懲儆。
三、據上論斷，應依刑事訴訟法第 299條、第273條之1，刑法第
    284 條第1項前段、第62條前段、第41條第1項前段，刑法施
    行法第1條之1規定，判決如主文。
本案經檢察官簡淑如到庭執行職務。
中    華    民    國    99    年    12    月    6     日
                  刑事第二庭    法  官  蔡寶樺
以上正本證明與原本無異。
如不服本判決應於收受送達後10日內向本院提出上訴書狀，並應
敘述具體理由。其未敘述上訴理由者，應於上訴期間屆滿後20日
內向本院補提理由書(均須按他造當事人之人數附繕本)「切勿逕
送上級法院」。告訴人或被害人如對於本判決不服者，應具備理
由請求檢察官上訴，其上訴期間之計算係以檢察官收受判決正本
之日期為準。
中    華    民    國    99    年    12    月    7     日
                                書記官
附錄本判決論罪之法律條文：
中華民國刑法第284條
因過失傷害人者，處六月以下有期徒刑、拘役或五百元以下罰金
，致重傷者，處一年以下有期徒刑、拘役或五百元以下罰金。
從事業務之人，因業務上之過失傷害人者，處一年以下有期徒刑
、拘役或一千元以下罰金，致重傷者，處三年以下有期徒刑、拘
役或二千元以下罰金。

司法院資訊處製作；財團法人民間司法改革基金會備份。
